臺灣板橋地方法院刑事判決　　　　　　　96年度易字第2035號
公　訴　人　臺灣板橋地方法院檢察署檢察官
被　　　告　甲○○
選任辯護人　李樂濟律師
上列被告因偽造公文書等案件，經檢察官提起公訴（96年度偵字
第10890 號），本院以簡式審判程序審理，判決如下：
    主  文
甲○○共同犯行使偽造公文書罪，處有期徒刑貳年。
未扣案偽造之「臺南地方法院」、「法務部」公印、「主任檢察
官趙中岳」、「處長莊進國」之印章，各壹枚；「臺南地方法院
行政凍結管收命令」、「法務部強制凍結執行命令」原本，各壹
紙，均沒收之。
    事  實
一、甲○○與真實姓名年籍不詳綽號「大劉」之成年男子及所屬
    之詐騙集團成員，共同意圖為自己不法之所有，由詐騙集團
    成員於民國（下同）96年4 月11日下午2 時25分許，撥打丙○○之電話，佯稱係臺南地方法院檢察署檢察官「徐志豪」
    ，告以丙○○之身分證資料外洩，請丙○○至臺南地方法院
    找「彭玉梅法官」辦理【本院依據全案情節查析，按此『彭
    玉梅法官』應係丙○○在電話中接聽誤認，本院認係本件被
    告『甲○○』】；復有自稱「金管會』人員稱，金管會將凍
    結丙○○之銀行帳戶，之後並傳真偽造之「臺南地方法院行
    政凍結管收執行命令」及「法務部強制凍結執行命令」予丙○○獲取信任，並稱須將銀行戶頭內之金錢全數領出，存入
    公證帳戶內，丙○○不疑有他，於是依詐騙集團成員指示，
    前去高雄市小港郵局匯款新臺幣（下同）1,283,000 元至甲○○之臺北縣土城市清水郵局000-000000000000000 號帳戶
    ，於獲悉丙○○已匯入款項後，先由「大劉」以金融卡接續
    5 次提領2 萬元共計10萬元後，甲○○與「大劉」即於當日
    下午3 時8 分，共同前往臺北縣土城市○○路郵局，由甲○○填寫提款單提領125 萬元，提領成功後將款項交與「大劉
    」，因臨櫃人員乙○○初到任，對該等臨櫃業務仍屬生疏，
    未經通過提領紀錄之登錄手續，經「大劉」發現甲○○之存
    摺內仍有大筆款項，「大劉」則與甲○○又再度前往附近之
    貨饒郵局，另外再次由甲○○填寫提款單提領110 萬元，甲○○提領款項後，交與「大劉」，嗣乙○○發現原125 萬元
    之領款紀錄並未登錄，於下午4 時查閱甲○○存摺時，發現
    該戶頭先已經提領10萬元，以及到貨饒郵局櫃檯再次提領11
    0 萬元，發覺有異，立即報警，循線於當日晚間7 時許，在
    臺北縣土城市○○路○ 段7 號某醫院，將甲○○當場查獲。
二、案經臺北縣政府警察局土城分局移由臺灣板橋地方法院檢察
    署檢察官偵查起訴。
    理  由
一、訊據被告甲○○坦承上述犯行，核與被害人丙○○、證人乙○○、賴其成分別於警訊、偵查暨本院指、證述情節，互核
    相符，復有丙○○之匯款單、甲○○之郵局帳戶交易明細及
    提款單、偽造之「臺南地方法院行政凍結管收命令」、偽造
    之「法務部強制凍結執行命令」等在卷可稽，足認被告上開
    自白，核與事實相符，足堪憑信，據上，本案事證積極明確
    ，被告犯行，可以認定，依法應予以論科。
二、核被告甲○○所為，係犯刑法第158 條第1 項之冒充公務員
    行使職權罪（冒充檢察官行使職權罪）、第216 條、第211
    條之行使偽造公文書罪（行使偽造之「臺南地方法院行政凍
    結管收命令、法務部強制凍結執行命令」部分）、第339 條
    第1 項之詐欺取財罪（訛詐得財部分）。被告上開犯行，與
    「大劉」，以及其所屬之詐欺集團成員間，各有犯意聯絡及
    行為分擔之相互聯繫關係，渠等並已共同實行犯罪之行為，
    均為共同正犯。又其等所為偽造公印、印章及偽造公印文、
    印文之行為，係偽造公文書之部分行為，其偽造公文書後復
    持以行使，偽造之低度行為，為行使之高度行為所吸收，均
    不另論罪；又其等多次，在密接時間內為提取款項之動作，
    為接續性行為，僅為一個接續作為；其等以一冒充公務員行
    使職權，並行使偽造公文書，訛詐財物，為一體性行為所犯
    ，為異種想像競合犯，應依刑法第55條規定從一較重之行使
    偽造公文書罪處斷，公訴意旨認係數罪，應予分論併罰一節
    ，容係誤會；另公訴人雖未就被告偽冒公務員而行使職權罪
    之犯行於所犯法條欄列載刑法第158 條第1 項之罪名，惟被
    告此部分行為，起訴書犯罪事實欄業已載述明確，有佯以檢
    察官徐某之名義而為，是此部分之起訴法條，容僅漏載，附
    此敘明。爰審酌被告為圖不勞而獲，竟與「大劉」暨其所屬
    等之詐欺集團成員共為一體接力性犯行，利用一般民眾欠缺
    法律專業知識，復對檢察機關偵辦案件程序未必熟知，及民
    眾對於檢察機關執行職務，現仍具一般信賴，而冒充公務員
    ，以偽造公文書之方式遂行詐騙行為的手段，對被害人所造
    成之損害非輕，惟被告於本件犯罪角色分工，基本上或較諸
    「大劉」等人居之幕後成員而言，尚居次要，又其訛詐款項
    多達245 萬元及被告犯後，於本院準備程序後端暨審理程序
    中，尚知反省，坦然面對承認犯行之態度等一切情狀，酌情
    量處如主文所示之刑；又本件從一重論處之行使偽造公文書
    罪，雖非中華民國九十六年罪犯減刑條例第3 條所定不予減
    刑之罪名，然按裁判上一罪，如其中一部分，為本條例第3
    條所定不予減刑之罪名，則其據以處罰之他罪，雖非同條列
    舉之罪名，亦應不予減刑（法院辦理九十六年減刑案件應行
    注意事項第10點參照），因之，如上所述，本件裁判上一罪
    之詐欺罪為不予減刑之罪名，則被告所犯時間雖在96年4 月
    24日以前之同年月11日，因如上述，本件據以處罰之罪即行
    使偽造公文書罪亦應不予減刑，附帶說明。如主文所示未扣
    案偽造之「臺南地方法院」、「法務部」公印、「主任檢察
    官趙中岳」、「處長莊進國」之印章（條戳），各1 枚；「
    臺南地方法院行政凍結管收命令」、「法務部強制凍結執行
    命令」原本各1 紙（即「大劉」等人據以傳真予告訴人之原
    本）等物，均係本件一體性犯罪被告或共同正犯「大劉」以
    及所屬詐騙集團成員所有，供本件犯罪所用之物，依共同正
    犯責任共通之原則，應分依刑法第219 條、第38條第1 項第
    2 款規定，宣告沒收之；又上開偽造之「臺南地方法院行政
    凍結管收命令」、「法務部強制凍結執行命令」原本各1 紙
    ，既均經本院宣告沒收，則其上偽造之印文，無庸再依刑法
    第219 條規定為重複諭知沒收，附予敘明。
據上論斷，應依刑事訴訟法第273 條之1 第1 項、第299 條第1
項前段，刑法第28條、第158 條第1 項、第216 條、第211 條、
第339 條第1 項、第55條、第219 條、第38條第1 項第2 款，刑
法施行法第1 條之1 ，判決如主文。
本案經檢察官吳文正到庭執行職務。
中　　華　　民　　國　　96　　年　　12　　月　　7 　　日
                  刑事第5 庭審判長法  官  陳財旺
                                  法  官  潘長生
                                  法  官  黎錦福
上列正本證明與原本無異。
如不服本判決，應於判決送達後10日內敘明上訴理由，向本院提
                                  書記官  蔡麗春
中　　華　　民　　國　　96　　年　　12　　月　　7 　　日
附錄本案論罪科刑法條全文：
中華民國刑法第158條
（僭行公務員職權罪）
冒充公務員而行使其職權者，處3 年以下有期徒刑、拘役或5 百
元以下罰金。
冒充外國公務員而行使其職權者，亦同。
中華民國刑法第211條
（偽造變造公文書罪）
偽造、變造公文書，足以生損害於公眾或他人者，處1 年以上7
年以下有期徒刑。
中華民國刑法第216條
（行使偽造變造或登載不實之文書罪）
行使第210 條至第215 條之文書者，依偽造、變造文書或登載不
實事項或使登載不實事項之規定處斷。
中華民國刑法第339條
（普通詐欺罪）
意圖為自己或第三人不法之所有，以詐術使人將本人或第三人之
物交付者，處5 年以下有期徒刑、拘役或科或併科1 千元以下罰
金。
以前項方法得財產上不法之利益或使第三人得之者，亦同。
前二項之未遂犯罰之。
